臺灣高等法院臺中分院刑事判決　　　　96年度上訴字第1641號
上　訴　人　臺灣彰化地方法院檢察署檢察官
被　　　告　甲○○
　　　　　　　　　　（現於臺灣彰化監獄執行）
上列上訴人因毒品危害防制條例案件，不服臺灣彰化地方法院95
年度訴字第1860號中華民國96年 4月30日第一審判決（起訴案號
：臺灣彰化地方法院檢察署95年度毒偵字第4023號），提起上訴
，本院判決如下：
    主  文
原判決撤銷。
甲○○施用第一級毒品，累犯，處有期徒刑拾壹月，減為有期徒
刑伍月又拾伍日，如易科罰金，以新臺幣壹仟元折算壹日。
扣案之注射針筒壹支沒收。
    事  實
一、被告於民國88年間，曾因施用毒品案件，經法院裁定令入戒
    治處所施以強制戒治，於89年 6月22日執行完畢（其後，再
    因施用毒品案件，經法院裁定令入戒治處所施以強制戒治，
    於93年1月9日係因法律修正而釋放）。復於89年 6月22日因
    強制戒治執行完畢釋放後 5年內，即於92年間，因犯施用第
    一級及第二級毒品罪，經原審法院分別判處有期徒刑7月、4
    月，定應執行刑為有期徒刑10月確定，並於93年11月 8日執
    行完畢。又於95年 8月間因犯施用第一、二級毒品罪案件經
    臺灣臺中地方法院於95年 8月31日以95年度訴字第2215號各
    判處有期徒刑10月、5月，定應執行刑有期徒刑 1年1月確定
    （尚未執行完畢）。竟不思悔改，猶基於施用第一級毒品海
    洛因之犯意，於95年 7月26日晚上10時許，在彰化縣彰化市
    ○○路 198巷42號住處，以針筒注射入體內之方式，施用第
    一級毒品海洛因1次。嗣於95年 7月29日下午4時30分許，為
    警持搜索票在上揭處所查獲，並扣得其所有，供施用第一級
    毒品之注射針筒1支。
    理  由
一、上開事實，訊據被告甲○○（下稱被告）坦承不諱，經查：
    被告於95年 7月29日經警採驗其尿液結果，確呈嗎啡陽性反
    應（第一級毒品海洛因經人體代謝水解作用，隨尿液排出體
    外後呈嗎啡成份反應），有卷附警製尿液代號真實姓名對照
    表及詮昕科技股份有限公司出具之濫用藥物尿液檢驗報告各
    一份可稽（見95年度偵字第3529號偵查卷第 12-13頁），此
    外，復有注射針筒 1支扣案可資佐證。堪認被告之自白與事
    實相符。次查：被告前於88年間因犯施用毒品案件，經法院
    裁定令入戒治處所施以強制戒治，於89年 6月22日執行完畢
    ，其後，因再犯施用毒品案件，經法院裁定令入戒治處所施
    以強制戒治，於93年1月9日係因法律修正而釋放；於92年間
    復犯施用第一級及第二級毒品罪，經原審法院分別判處有期
    徒刑7月、4月，定應執行刑為有期徒刑10月確定，並於93年
    11月8日執行完畢。又於95年8月間因犯施用第一、二級毒品
    罪案件，經臺灣臺中地方法院於95年 8月31日以95年度訴字
    第221 5號判處有期徒刑10月、5月，定應執行有期徒刑1年1
    月確定等情，有臺灣高等法院被告前案紀錄表 1份附卷可參
    。顯見被告係於前案強制戒治執行完畢，5 年內再犯施用第
    一級毒品罪無訛。綜上所述，本案被告犯行，事證明確，足
    以認定，自應依法論科。
二、查海洛因屬於毒品危害防制條例第 2條第2項第1款所規定之
    第一級毒品。核被告所為，係犯同條例第10條第 1項之施用
    第一級毒品罪。被告為施用而持有第一級毒品之低度行為，
    為施用之高度行為所吸收，不另論罪。查被告於92年間，因
    犯施用第一級及第二級毒品罪，經原審法院各判處有期徒刑
    7月、4月，定應執行有期徒刑10月確定，並於93年11月 8日
    執行完畢之事實，有台灣高等法院被告前案紀錄表在卷可稽
    ，其於 5年內故意再犯本案有期徒刑以上之罪，為累犯，依
    刑法第47條第 1項規定加重其刑。原審判決認定被告犯行事
    證明確，予以論罪科刑，固非無見。惟查被告本案犯罪之時
    間在中華民國96年 4月24日以前，符合中華民國九十六年罪
    犯減刑條例第 2條第1項第3款規定減刑之要件，原審不及適
    用上開罪犯減刑條例予以減刑，自有未洽。是以檢察官指摘
    原審未併就被告於95年9月20日下午2時許所為之施用第一級
    毒品行為為審判有欠當，雖無理由，然原審判決既有上開可
    議之處，自應予以撤銷改判。按施用毒品行為，除損及行為
    人自身之健康外，其家庭及社會、國家俱受連累，已衍生危
    害家庭及社會、國家之不利後果，實不允與單純之自戕行為
    相擬，自應罰當其罪，始符合毒品危害防制條例第10條之立
    法旨意。爰審酌被告之素行、犯罪之動機、手段、施用毒品
    所生之危害，犯後之態度等一切情狀，量處如主文第 2項所
    示之刑，並依中華民國九十六年罪犯減刑條例第2條第1項第
    3款之規定予以減刑二分之一。扣案之注射針筒1支係被告所
    有，供施用第一級毒品海洛因之器具，爰依法宣告沒收之。
三、另臺灣彰化地方法院檢察署檢察官移送本院併案審理意旨（
    偵查案號：96年度毒偵字第2214號）略謂：(一)被告基於施用
    第一級毒品海洛因犯意，於95年9月20日下午2時許，在其位
    於彰化縣彰化市○○里○○路 198巷42號現居地，施用第一
    級毒品海洛因1次，嗣為彰化縣警察局彰化分局員警於95年9
    月22日上午 9時55分許，在彰化縣彰化市○○路與民生路交
    岔路口處查獲等情。(二)施用毒品具有成癮性，因此必然是反
    覆為之，且施用行為本身即有反覆為之的性質，故被告多次
    施用第一級毒品海洛因之犯行，在法律評價上應屬於包括一
    罪的集合犯。本件同一被告所涉施用第一級毒品海洛因之犯
    行，與前案之施用第一級毒品海洛因犯行間，為實質上一罪
    ，依審判不可分之法理，爰移送併案審理云云。經查：檢察
    官移送併案意旨指稱被告於95年9月20日下午2時許，在其住
    處，施用第一毒品之犯行，固據被告自白在卷，並有尿液檢
    驗報告為憑。然查被告前於95年 7月26日施用第一級毒品一
    次，而於同月29日下午 4時30分許為警查獲，經檢察官起訴
    後，迄於96年9月20日下午2時，始再施用第一級毒品一次為
    警查獲，其前後二案間隔近 2個月之時間，實難認係基於同
    一犯意而為，應認其於前次經警查獲後，施用第一級毒品之
    犯意已終止，其後始另起新犯意而施用毒品犯行，方符事理
    之平。是以被告先後二案之犯罪事實，難認係基於單一犯意
    而為之，不能認屬於實質上一罪，則檢察官認此部分與本案
    被告之犯罪事實具有集合犯之實質上一罪關係，而聲請併案
    審理，不能准許，自應將此部分卷證退還檢察官另為適法處
    理。
據上論斷，應依刑事訴訟法第369條第1項前段、第364條、第299
條第1項前段，毒品危害防制條例第10條第1項，刑法第11條前段
、第47條第1項、第41條第1項前段、第38條第1項第2款，中華民
國96年罪犯減刑條例第2條第1項第3款、第9條，判決如主文。
本案經檢察官乙○○到庭執行職務。
中　　華　　民　　國　　96　　年　　7 　　月　　31　　日
            刑事第三庭  審判長法　官  王  增  瑜
                              法　官  廖  柏  基
                              法　官  蔡  紹  良
上列正本證明與原本無異。
如不服本判決應於收受送達後十日內向本院提出上訴書狀，其未
敘述上訴之理由者並得於提起上訴後十日內向本院補提理由書（
均須按他造當事人之人數附繕本）。
                              書記官  江  丞  晏
中　　華　　民　　國　　96　　年　　7 　　月　　31　　日
〈附錄本案論罪科刑法條全文〉
毒品危害防制條例第十條第一項：
施用第一級毒品者，處6月以上5年以下有期徒刑。
